【裁判字號】    99,交聲,1645
【裁判日期】    991104
【裁判案由】    違反道路交通管理處罰條例聲明異議
【裁判全文】
臺灣臺北地方法院交通事件裁定        99年度交聲字第1645號
原處分機關  臺北市交通事件裁決所
受處分人    甲○○
上列異議人即受處分人因違反道路交通管理處罰條例案件，對於
臺北市交通事件裁決所於民國99年10月18日所為之處分（原處分
案號：北市裁罰字第裁22-Z1A012942號）聲明異議，本院裁定如
下：
    主  文
異議駁回。
    理  由
一、原處分意旨略以：異議人即受處分人甲○○（下稱異議人）
    於民國99年6月3日9時32分許，駕駛車牌號碼4085-UY號自用
    小客車（下稱系爭自用小客車）行駛於國道一號高速公路南
    下17.9公里處，因有行駛路肩之違規行為，經內政部警政署
    國道高速公路警察局汐止分隊（下稱舉發單位）當場攔停掣
    單（內政部警政署國道公路警察局公警局交字第Z1A012942
    號舉發違反道路交通管理事件通知單；下稱舉發單）舉發，
    並載明應到案日期為99年6月18日。復因異議人於99年7月5
    日向原處分機關提出陳述，經原處分機關同意延後應到案期
    限至99年9月8日，嗣原處分機關於99年10月18日以北市裁罰
    字第裁22-Z1A012942號違反道路交通管理事件裁決書（下稱
    裁決書），依違反道路交通管理處罰條例第33條第1項第9款
    及第63條第1項第1款（裁決書漏載第1項並贅載第68條第2項
    ）之規定，裁處罰鍰新臺幣（下同）5千2百元，並記違規點
    數1點等語。
二、異議意旨略以：異議人於舉發單上之到案日期截止日未在國
    內，已提出護照為證，但原處分機關執意按原金額處置，令
    人不解；異議人於當日自匝道進入高速公路時，已聞有異聲
    ，但未確定異聲由何處發出，因已進入高速公路外線車道，
    過約3-5分鐘後，異聲再起，異議人為免系爭自用小客車受
    有損傷，遂駛向路肩，車速非快，當無超速超越之理，且車
    速亦持續下降，因為要停車；惟異議人將系爭自用小客車駛
    入路肩尚未停駛，警車已在後閃燈鳴笛，異議人因誤判路肩
    不能停遂再次駕駛系爭自用小客車循隙進入車道，嗣警車駛
    近系爭自用小客車旁，示意異議人應至路肩盤查，此即為全
    部違規過程；事後發現系爭自用小客車確有狀況，且證實壓
    縮機被鎖死，進廠維修花費2萬8千元等語。
三、按汽車行駛高速公路及快速公路，不得在路肩上行駛，高速
    公路及快速公路交通管制規則第9條第1項第2款已有明文規
    定。又汽車行駛於高速公路、快速公路或設站管制之道路，
    不遵使用限制、禁止、行車管制及管理事項之管制規則而有
    未依規定使用路肩者，處汽車駕駛人3千元以上6千元以下罰
    鍰；而汽車駕駛人違反道路交通管理處罰條例第33條第1項
    規定者，除依該條款處罰鍰外，並記違規點數1點，道路交
    通管理處罰條例第33條第1項第9款、第63條第1項第1款分別
    定有明文。次按駕駛人駕駛自小客車違反道路交通管理處罰
    條例第33條第1項第9款者，逾越應到案期限30日以上60日以
    內，繳納罰鍰或逕行裁決處罰時，應處罰鍰5千2百元，違反
    道路交通管理事件統一裁罰基準及處理細則所附違反道路交
    通管理事件統一裁罰基準表可資參照。
四、再按汽車行駛高速公路及快速公路，不得在路肩上行駛，或
    利用路肩超越前車或倒車，亦不得在路肩及路肩外停車；但
    遇有濃霧、濃煙、強風、大雨或其他特殊狀況，致能見度甚
    低時，其時速應低於40公里或暫停路肩，並顯示危險警告燈
    ；在高速公路及快速公路上執行任務之救護車、消防車、警
    備車、工程車及救濟車，其行車速率不受前項規定之限制，
    但應依規定裝置明顯警示標識；又遇有濃霧、濃煙、強風、
    大雨等特殊狀況嚴重影響行車安全時，得在路肩暫停，並應
    顯示危險警告燈，視線清晰時，應即恢復行駛；而執行任務
    之救護車、消防車、警備車、工程車、救濟車及經高速公路
    、快速公路管理機關核准之拖吊車輛，得不受前項之限制，
    但應依規定裝置明顯標識；汽車在行駛途中，因機件故障或
    其他緊急情況無法繼續行駛時，應滑離車道，在路肩上停車
    待援；汽車行駛交通阻塞之路段，除應遵守交通勤務警察指
    揮外，駕駛人不得以任何理由將車輛暫停或停駐路肩，以免
    阻礙消防車、警備車、救護車，工程車及救濟車進入現場清
    理或急救，高速公路及快速公路交通管制規則第9條第1項第
    2款、第5條、第12條、第15條第1項前段、第17條分別定有
    明文。綜觀上開規定可知，路肩為一急難救助車道，僅供緊
    急目的使用，屬維護公共利益所必要，以供因機件故障或其
    他緊急情況無法繼續行駛之車輛暫時停車待援，或於發生意
    外事故時，救護車、消防車、警備車、工程車、吊車得以順
    利執行道路救護、救援工作，絕非可依駕駛人片面判斷擅自
    使用，若不符前揭法定要件，均不得行駛路肩。
五、經查：
  (一)異議人所駕駛之系爭自用小客車並非執行任務之救護車、消
    防車、警備車、工程車、救濟車或經高速公路、快速公路管
    理機關核准之拖吊車輛，且依卷內事證，其駕車行駛路肩時
    ，亦無濃霧、濃煙、強風、大雨或其他致能見度甚低、嚴重
    影響行車安全等天候不佳狀況，不符上開高速公路及快速公
    路交通管制規則所定例外得使用路肩之情形，合先敘明。而
    異議人對其於上開時間、地點，確實有將系爭自用小客車行
    駛於路肩之事實並不否認，並有舉發單影本在卷可稽（見本
    院卷第6頁至第11頁、第14頁、第16頁）。是異議人行駛高
    速公路路肩之違規行為，已堪認定。
  (二)異議人雖以前情置辯，惟異議人自97年7月5日向原處分機關
    陳述意見，至99年10月18日向原處分機關提出異議止，均未
    能提出任何足認其所述「違規當時系爭自用小客車有異聲，
    且有狀況」為真，或有前揭高速公路及快速公路交通管制規
    則所指之因機件故障已達無法繼續行駛而得以例外使用路肩
    之證明，自難以異議人所述即認屬實。況經原處分機關函轉
    原舉發單位查復，經原執勤員警答稱伊於案發時地確實目睹
    異議人違規行駛路肩，始當場將系爭自用小客車攔停稽查，
    告知異議人違規事實後，依法掣單舉發。且是時系爭自用小
    客車行駛於路肩，超越車道上之車輛，顯無故障之情事。此
    亦有原舉發單位99年8月16日公警一交字第0990172033號函
    及原處分機關99年8月25日北市裁申字第09937609000號函影
    本各1紙在卷可考（見本院卷第14頁至第15頁）。
  (三)異議人又稱其於原舉發單上之應到案日期之截止日不在國內
    ，並提出護照內頁影本證明其於99年6月14日出國，99年6月
    19日始返國（見本院卷第13頁），然縱若屬實，異議人仍非
    不得於99年6月3日收受舉發單至99年6月13日之出國前一日
    之期間繳納罰鍰或到案接受裁決，惟異議人卻遲至99年7月5
    日向原處分機關提出陳述（見本院卷第9頁至第10頁），異
    議人自有可歸責之處，況原處分機關亦延後應到案日期為99
    年9月8日，已詳如前述。
  (四)從而，異議人前開置辯，不符上開高速公路及快速公路交通
    管制規則所定例外得使用路肩之情形，與設置路肩之緊急目
    的洵有未合，殊無解免異議人違規行為之成立，其辯詞委無
    足取。況汽車駕駛人使用道路應遵守相關交通管理法規，若
    有違規行為自應依相關規定予以裁罰，否則無以維持交通之
    秩序及相關用路人之安全及權益。綜前所述，原處分機關前
    揭裁罰，核屬適法。。
六、綜上所述，異議人駕駛系爭自用小客車，確有於上揭時、地
    ，違規行駛高速公路路肩，堪以認定。且異議人於原處分機
    關在99年10月18日為原處分且已逾延後之應到案期限（99年
    9 月8日）30日以上60日以內，均未繳納罰鍰或到案聽候裁
    決，原處分機關遂依道路交通管理處罰條例第33條第1項第9
    款、第63條第1項第1款及違反道路交通管理事件統一裁罰基
    準及處理細則所附違反道路交通管理事件統一裁罰基準表之
    規定，裁處異議人罰鍰5千2百元，並記違規點數1點，核無
    不當，異議人前開所辯，均不足採。本件聲明異議為無理由
    ，應予駁回。
七、據上論斷，應依道路交通案件處理辦法第19條，裁定如主文
    。
據上論斷，應依道路交通案件處理辦法第20條前段，裁定如主文
中    華    民    國    99    年    11    月    4    日
                  臺灣臺北地方法院交通法庭
                              法  官  古瑞君
以上正本證明與原本無異
如不服本裁定應於送達後5日內向本院提出抗告狀
                              書記官  莊宜諳
中    華    民    國    99    年    11    月    5    日

司法院資訊處製作；財團法人民間司法改革基金會備份。
